【裁判字號】    99,毒抗,49
【裁判日期】    990226
【裁判案由】    聲請觀察勒戒
【裁判全文】
臺灣高等法院臺南分院刑事裁定  九十九年度毒抗字第四九號
抗告人
即被告  甲○○
上列抗告人因違反毒品危害防制條例案件，不服臺灣雲林地方法
院九十九年度毒聲字第二二號，中華民國九十九年一月二十九日
裁定（聲請案號：臺灣雲林地方法院檢察署九十九年度偵字第一
一一號），提起抗告，本院裁定如下：
    主    文
抗告駁回。
    理    由
一、抗告意旨略以：抗告人未曾施用第二級毒品安非他命，請法
    官明查，給予抗告人清白等語。
二、按犯毒品危害防制條例第十條之罪者，檢察官應聲請法院裁
    定，令被告入勒戒處所觀察、勒戒，其期間不得逾二月；又
    按被告為觀察、勒戒或強制戒治執行完畢釋放後，五年後再
    犯毒品危害防制條例第十條之罪者，應送勒戒處所觀察、勒
    戒，毒品危害防制條例第二十條第一項、第三項分別定有明
    文。
三、經查：
(一)抗告人於民國（下同）九十八年九月一日採尿時回溯九十六
    小時內之某時，在不詳處所，以不詳方式，施用第二級毒品
    甲基安非他命一次。嗣於同日九時許，在雲林縣麥寮鄉崙後
    村六鄰沙崙後一六九號住處為警執行搜索，查獲疑似第一級
    毒品海洛因一包毛重二三點六公克、第二級毒品安非他命二
    小包共計毛重零點五七公克、及供施用毒品之器具注射針筒
    一支等物，經採其尿液送檢驗，檢出毒品安非他命及甲基安
    非他命陽性反應等情，業有雲林縣警察局台西分局搜索扣押
    筆錄暨扣押物品目錄表各一份、委託檢驗尿液與真實姓名對
    照認證單一份、代號與真實姓名對照表一份、現場照片七幀
    、台灣檢驗科技股份有限公司濫用藥物檢驗報告一份、毒品
    犯罪嫌疑人尿液採驗作業管制紀錄一份在卷可稽，應堪信為
    真（見警卷第七至十三頁、第二十至二三頁、偵字四三０一
    號偵查卷第十九、二十頁）。
(二)抗告人甲○○雖於警詢、偵查中均矢口否認施用第二級毒品
    安非他命行為，辯稱：查獲之物係伊二哥顏肇科的，伊沒有
    施用毒品，尿液會有安非他命反應，係平常有吃控制血糖的
    藥物、友露安感冒藥及朋友拿給伊吃保養的藥物的緣故云云
    ，提出控制血糖藥物處方箋、友露安及吃保養之不明藥粉二
    小包為證。然抗告人提出之控制血糖藥物處方箋、友露安及
    吃保養之不明藥粉二小包，經分別  送請行政院衛生署管制
    藥品管理局及憲兵司令部刑事鑑識中心鑑定結果，上揭血糖
    藥物處方箋所示之藥品成份、友露安均不含甲基安非他命或
    可代謝成甲基安非他命之成分，不明藥粉二包亦未檢出毒品
    成分，故服用上揭二種藥品及保養之不明藥粉後，其尿液不
    致檢出安非他命或甲基安非他命陽性反應，此有行政院衛生
    署管製藥品管理局九十八年十二月十五日管檢字第０九八０
    ０一二九七五號函、憲兵司令部刑事鑑識中心九十八年十二
    月二十五日憲直刑鑑字第０九八０００二三三０號鑑定書在
    卷可資參照（偵字四三０一號偵查卷第五十七、五十九頁）
    ，且本件尿液檢驗係採酵素免疫分析  法（EIA）篩檢及氣
    象層析質譜儀法（GC/MS）確認，又氣相層析質譜儀法（GC/
    MS），乃目前就藥物篩檢結果必須進一步確認時最常採用之
    確認方法，因此在良好的操作條件之下，以氣象層析質譜儀
    作藥物及其代謝物之定性及定量分析，幾乎不會有偽陽性反
    應產生，亦經行政院衛生署管制藥品管理局於92年6月20日
    管檢字第09200045609號函闡釋明確。另抗告人以可能係吸
    入二手煙霧，導致尿液檢驗成陽性反應乙情置辯，惟依法務
    部調局檢驗煙毒或安非他命案件驗研判，一般而言，若非共
    處於狹小之密閉空間或長時間與吸毒者直接相向，且存心大
    量吸入吸毒者所呼出之煙氣，以二手煙可能存在之低劑量毒
    品，應不致在尿液中檢驗出毒品反應，此為法院歷來審理毒
    品案件為職務上知悉者，有卷附臺灣高等法院九十八年度毒
    抗字第一六０號裁定、原審九十八年度毒抗字第一八七號裁
    定可參（見偵字一一一號偵查卷第二至四頁背面），又依行
    政院衛生署管制藥品管理局九十八年十二五日管檢字第０九
    八００一二九七五號函說明三：「依常理判斷，若與吸食第
    二級毒品甲基安非他命者同處一室，其吸入二手煙或蒸氣之
    影響程度，與空間大小、密閉性、吸入之濃度多寡及吸入時
    間長短等因素有關，又縱然吸入二手煙或蒸氣可檢出毒品反
    應，其可檢出之量與施用劑量、施用頻率、尿液採集時間點
    、個人體質與代謝狀況等因素有關，因個案而異，其濃度亦
    應遠低於同處一室之施用者。」故不慎吸入含毒品甲基安非
    他命之二手煙，參諸前揭函文意旨，其量值、濃度應甚稀微
    ，應無在其尿液中驗出高濃度甲基安非他命含量之可能。抗
    告人所採集之尿液，經送請臺灣檢驗科技股份有限公司檢驗
    結果，其檢驗閥值分別高達安非他命類：安非他命1,900ng/
    ml，甲基安非他命31,68 0ng/ml，遠超出標準閥值濃度500n
    g/ml標準甚多。抗告人上揭所辯顯與事實有違，不足採信。
四、綜上所述，原審裁定抗告人施用第二級毒品，應入送勒戒處
    所，施以觀察、勒戒。本院經核原審裁定認事用法，尚無不
    合。抗告人執以前詞空言否認施用第二級毒品安非他命，指
    摘原裁定不當，為無理由，應予駁回。
五、依刑事訴訟法第四百十二條，裁定如主文。
中    華    民    國    99    年    2     月    26    日
                  刑事第一庭審判長法官  茆  臺  雲
                                  法官  王  明  宏
                                  法官  蔡  長  林
以上正本證明與原本無異。
不得再抗告。
                                書記官  李  培  薇
中    華    民    國    99    年    2     月    26    日

司法院資訊處製作；財團法人民間司法改革基金會備份。
